【裁判字號】    92,交上易,12
【裁判日期】    920304
【裁判案由】    過失傷害
【裁判全文】
臺灣高等法院刑事判決                            九十二年度交上易字第一二號
    上  訴  人  臺灣臺北地方法院檢察署檢察官
    被      告  甲○○
右上訴人因被告過失傷害案件，不服臺灣台北地方法院八十九年度交易字第二六○號
，中華民國九十一年十二月三日第一審判決（起訴案號：臺灣台北地方法院檢察署八
十九年度偵字第八五八○號）提起上訴，本院判決如左：
    主  文
原判決撤銷。
甲○○因過失傷害人，處有期徒刑月，如易科罰金，以參佰元折算壹日。
    事  實
一、甲○○於民國八十九年四月一日上午七時許，駕駛車號Ｔ六－五五一五號自用小
    客車，沿台北市○○路○段二六五巷東往西方向行駛，行經二六五巷、二十一弄
    交岔路口時，應注意汽車行駛至無號誌交岔路口，支線道車應暫停讓幹道車先行
    ；未劃分幹、支線或同為幹線道或支線道者，轉彎車應暫停讓直行車先行，且依
    當時之天候、路面無障礙物、視距良好等情，並無不能注意之情事，詎其疏未注
    意對向適有乙○○騎乘車號ＦＬＵ－六一九號機車行近前開交岔路口，未讓前開
    直行機車先行即貿然起步左轉，甲○○所駕駛之汽車前車頭因而與乙○○騎乘之
    機車左前車身發生碰撞，乙○○因此受有右肩胛骨折、薦椎骨折、左下肢挫傷等
    傷害，甲○○旋報警處理，在其上開犯行未為任何有偵查犯罪職權之公務員知悉
    發覺前，即主動向據報前來處理之警員自承為其駕車肇事而受裁判。
二、案經乙○○訴請台灣台北地方法院檢察署檢察官偵查起訴。
    理  由
一、訊據被告甲○○坦承確有於上揭時、地駕車發生車禍，致告訴人乙○○受傷之事
    實，惟否認伊有過失，辯稱那裡是一個大彎，我確定沒有車才轉的，結果摩托車
    突然過來，我閃避不及，我認為摩托車有超速，告訴人於事發後提出多家醫療院
    所出具之診斷證明書，所載傷勢不一，所以我質疑，希望以第一次之診斷書為準
    憑云云。然查前揭事實，業據告訴人乙○○指訴綦詳，且被告亦承認其車之前保
    險桿有與告訴人之車發生碰撞而肇事，證人即到場處理事故之警員邢志正於原審
    亦證稱被告之車子前方及告訴人機車左前車側即把手、油箱外被撞到等，以兩車
    撞擊之部位觀察，再參以被告於原審亦表明事發時伊所駕駛汽車尚未轉進前開之
    二十一弄內，而係橫在對向車道上等，可知本件事故係於被告尚未完成左轉動作
    時發生。又告訴人因此事故受傷，於事發當日分別至財團法人國泰綜合醫院（下
    稱國泰醫院）、台北市立仁愛醫院（下稱仁愛醫院）就診，經診斷所受傷勢為「
    右肩胛骨折、薦椎骨折、左下肢挫傷」及「右側肱骨頸骨折、右側肩峰鎖骨關節
    脫位、薦椎骨骨折」，有診斷證明書在卷可按（偵卷第十八頁、第五十六頁參照
    ）。雖告訴人先後提出多份仁愛醫院、建成中醫醫院出具之診斷證明書，所載傷
    勢與前述有異，被告因而質疑事發後就診之診斷證明書所載傷勢與本件事故有無
    因果關係，經原審檢送告訴人於國泰醫院、仁愛醫院就診之病歷資料請法務部法
    醫研究所鑑定，該所以九十年十一月廿六日法醫所九○理字第二二三一號函覆：
    被告於九十年五月十一日答辯狀中所稱「新傷」，其部位完全與八十九年四月一
    日車禍時所稱「骨折」部位一致，認為「非新傷」，而是醫師最初診斷的排除或
    斟酌疾病診斷時之用語所致，有該覆函在卷可考。故告訴人前所提出之診斷證明
    書所載傷勢，確與本次之車禍有關，另按汽車行駛至無號誌交岔路口，支線道車
    應暫停讓幹道車先行；未劃分幹、支線或同為幹線道或支線道者，轉彎車應暫停
    讓直行車先行，道路交通安全規則第一百零二條第一項第二款定有明文，被告為
    已考領駕照之駕駛人，其行經上開肇事路口，即應注意上開法令之規定，負起其
    注意義務，而被告於原審已自承事發當日雖天雨，但路面無障礙物、自伊行車方
    向可以清楚看見對向來車動態等，與被告提出之現場照片所示肇事路口情狀相合
    ，依當時情形並無不能注意之情事存在，而前開肇事交岔路口未劃分支、幹線，
    業據證人邢志正證述明確，被告駕車至該路口欲行左轉，竟疏未注意前開規定，
    未注意對向由告訴人所騎乘機車之動態，並依規定讓該直行機車先行，於路口逕
    予起步左轉終至肇事，被告就本件事故之發生有過失甚為明確，此亦經台北市車
    輛行車事故鑑定委員會、台北市政府交通局鑑定，亦同認被告對本件事故有轉彎
    車未讓直行車先行之過失，有九十一年六月二十日北鑑審字第九一三○一四七五
    ○○號鑑定意見書、台北市政府交通局檢送之九十一年九月二十三日北市交鑑意
    字第五九二一號台北市車輛行車事故鑑定案件覆議意見書附卷足憑。被告雖指稱
    告訴人高速行車等，惟告訴人表明事發時其車速僅約時速三十公里，並未超逾事
    發時道路交通安全規則第九十三條第一項第一款「在市區道路行車速度不得超過
    四十公里」之規定，此外，卷內復無其他事證足以證明告訴人於肇事之際之行車
    速度有超速之情形，上開之鑑定意見書及覆議意見書亦均載明尚未發現告訴人有
    違規之情形，故被告稱告訴人超速行駛云云，尚難遽採。另告訴人曾表示被告製
    造假車禍，預謀逃逃逸等，惟查證人即到場處理事故之警員邢志正於原審證稱其
    到現場時，被告與被害人都在現場，二部車都還在，但是已移開等，卷內並無積
    極之事證足資證明被告有製造假車禍，預謀逃逃逸等之情形，是告訴人此部分之
    所述，尚難認與事實相符，再被害人乙○○因本件事故受有前開傷害，被害人乙
    ○○所受傷害與被告之上開過失行為間有相當因果關係，被告前揭之所辯，無非
    卸責之詞，尚無可採，本件事證明確，被告之犯行堪以認定。
二、核被告甲○○所為，係犯刑法第二百八十四條第一項前段之過失傷害罪。被告於
    肇事後即向到場處理事故員警坦承肇事，業經證人邢志正證述明確，並有警製之
    自首調查表一紙載明上開自首之情形在卷足憑，被告對於未發覺之罪自首而接受
    裁判，依刑法第六十二條前段規定減輕其刑。又被告行為後，刑法第四十一條之
    規定，業經於九十年一月四日修正，並經總統於九十年一月十日公布，依法於九
    十年一月十二日生效，而修正後之刑法第四十一條第一項之規定「犯最重本刑為
    五年以下有期徒刑以下之刑之罪，而受六個月以下有期徒刑之宣告，因身體、教
    育、職業、家庭之關係或其他正當事由，執行顯有困難者，得以一元以上三元（
    業據罰金罰鍰提高標準條例第二條前段規定，就其原定數額提高為一百倍折算一
    日）以下折算一日，易科罰金，但確因不執行所宣告之刑，難收矯正之效，或難
    以維持法秩序者，不在此限」，此項規定對於被告並無不利，依刑法第二條第一
    項前段之規定，適用裁判時之新法。
三、原審據以論罪科刑原非無見，惟既認定被害人受有右肩胛骨折、薦椎骨折、左下
    肢挫傷等不輕之傷勢，且為被告之過失，而對被告量處拘役貳拾伍日等，尚難認
    屬相當而有未洽，公訴人就此提起上訴，尚非無理由，應由本院將原判決撤銷改
    判，爰審酌被告之智識程度、過失情節、被害人之傷勢不輕所生之危害、尚未與
    被害人達成和解，犯罪後之態度等一切情狀，量處如主文所示之刑，並諭知易科
    罰金之折算標準。
據上論斷，應依刑事訴訟法第三百六十九條第一項前段、第三百六十四條、第二百九
十九條第一項前段，刑法第二百八十四條第一項前段、第六十二條前段、第四十一條
第一項、第二條第一項前段，罰金罰鍰提高標準條例第一條前段、第二條判決如主文
。
本案經檢察官洪泰文到庭執行職務。
中      華      民      國    九十二    年     三       月      四      日
                          臺灣高等法院交通法庭
                              審判長法  官  陳  正  雄
                                    法  官  許  錦  印
                                    法  官  許  宗  和
右正本證明與原本無異。
不得上訴。
                                    書記官  廖  艷  莉
中      華      民      國    九十二    年     三       月      六      日
附錄：本案論罪科刑法條全文
刑法第二百八十四條
因過失傷害人者，處六月以下有期徒刑、拘役或五百元以下罰金。致重傷者，處一年
以下有期徒刑、拘役或五百元下罰金。
從事業務之人，因業務之過失傷害人者，處一年以下有期徒刑、拘役或一千元以下罰
金。致重傷者，處三年以下有期徒刑、拘役或二千元以下罰金。


司法院資訊處製作；財團法人民間司法改革基金會備份。
